【裁判字號】    97,台上,4214
【裁判日期】    970904
【裁判案由】    偽造有價證券
【裁判全文】
最高法院刑事判決            九十七年度台上字第四二一四號
上  訴  人  甲○○
選任辯護人  陳正男律師
            侯勝昌律師
            朱淑娟律師
上列上訴人因偽造有價證券案件，不服台灣高等法院高雄分院中
華民國九十七年三月六日第二審更審判決（九十六年度上更(一)字
第二六一號，起訴案號：台灣高雄地方法院檢察署九十年度偵字
第二六七七號），提起上訴，本院判決如下：
    主  文
上訴駁回。
    理  由
按刑事訴訟法第三百七十七條規定，上訴於第三審法院，非以判
決違背法令為理由，不得為之。是提起第三審上訴，應以原判決
違背法令為理由，係屬法定要件。如果上訴理由書狀並未依據卷
內訴訟資料，具體指摘原判決不適用何種法則或如何適用不當，
或所指摘原判決違法情事，顯與法律規定得為第三審上訴理由之
違法情形，不相適合時，均應認其上訴為違背法律上之程式，予
以駁回。本件上訴人甲○○上訴意旨略稱：（一）原判決事實認
林青松將他人身分證侵占入己，理由則謂上訴人坦承不諱。又全
卷並無林青松經營美容店之資料，原審如何得知林青松在美容店
內拾獲他人身分證？原判決顯然理由不備。又上訴人並未表示林
青松經營美容店，亦從未坦承不諱。原判決對此有理由不備之違
法。（二）關於洪郭慧雅之身分證正本來源，原審未說明為何採
取與第一審不同之事實認定，即認為林青松在民國八十九年間於
其經營之美容店拾獲。顯然有判決不備理由之違法。（三）上訴
人以其BMW 小客車向當鋪押車質借新台幣（下同）四十萬元，亦
經證人廖健鴻證實。但原審卻以上訴人需錢孔急而推論出與一般
經驗法則有悖之認定，判決違背法令。（四）原判決依據有重大
瑕疵之證據（林青松證詞）作為不利於上訴人之認定，判決違背
法令。依據證人薛俊彥、范曜維之證詞，上訴人並未插手林青松
購車辦理對保之業務，原判決對此不採又未說明理由，有理由不
備之違法。且本件對保為林青松與冒稱「洪郭慧雅」人所為，與
上訴人無關。原判決對此不採，理由不備。（五）本件證人楊蜀
慧、吳智明可以證明上訴人原思辦理「原車融資借款」，本件「
０元購車專案」係林青松所辦理，與上訴人無關，上訴人請求傳
喚，但原審並未加以調查，有應於審判期日調查證據而未予調查
之違法。（六）本件買車者為林青松，而徵信之對象亦為林青松
，經證人范曜維、薛俊彥證述，原判決對此有利之證據不採又未
說明理由，有理由不備之違法。（七）林青松當初要求上訴人為
「原車融資貸款」之連帶保證人，而非「０元購車」之人頭，原
審對此有利之證據不採，又未說明理由，有理由不備之違法。（
八）原判決對於當鋪以現金交付林青松之事實不論，又對林青松
以當款七萬元現金存入自己之帳戶不理，有理由不備之違法（九
）關於中天汽車借款當鋪當得之十一萬元，為本案重點。證人范
曜維證述可稽，而七萬元利得全部歸林青松，上訴人並無犯罪動
機。原判決對此不查，有理由不備之違法云云。
惟查原判決依憑上訴人於第一審及原審不利於己之自白、證人即
被害人邱建清、陳杉旗、盧瑞順、鄭吉興、呂佩諭、黃崇芳、李
韋佐、施智韶、洪郭慧雅、薛文鵬、陳光輝於警詢、偵查時之證
言、如原判決附表（下稱附表者，均同）七、附表八「證據欄」
所示之書證、卷附之慶豐商業銀行函、中國國際商業銀行函、中
國農民銀行馬公分行函、合庫銀行苓雅分行函、土銀總行函、台
北市監理處函、第一銀行存款相關服務性業務申請書暨約定書、
合作金庫綜合活期儲蓄存款印鑑卡、交通部公路局高雄區監理所
汽（機）車駕駛人異動登記書暨補照電腦列管資料影本、扣案如
附表九、十一所示之物等證據，資以認定上訴人有原判決事實欄
一部分所記載之犯罪事實；又依憑上訴人不利於己之部分自白、
證人即已判刑確定共同被告林青松之供述、證人洪郭慧雅、薛俊
彥、范曜維、徐淑燕、陳柏源之證言、扣押筆錄（上訴人於九十
年一月十九日十五時三十分許，為警於高雄市新興區○○○路十
六號查獲時，扣得如附表九所示大批他人，包括洪郭慧雅之身分
證正本、汽車駕駛執照正本及變造之身分證、駕照、勞工保險卡
影本多枚）、系爭購車貸款契約書、本票及授權書、筆跡比對（
附卷之系爭購車貸款契約書、本票及授權書上「洪郭慧雅」、「
徐淑燕」之簽名，與證人洪郭慧雅、徐淑燕當庭書寫之筆跡，其
字體結構均不相同）、匯款申請書影本（本件汽車擔保貸款七十
萬元，係於八十九年八月十八日撥入林青松指定之世華銀行埔墘
分行第00000000000 號林青松帳戶）、汽車貸款申請書暨批覆書
，財團法人金融聯合徵信中心個人逾期催收或呆帳資料等影本等
證據，資以認定上訴人有原判決事實欄二部分所記載之犯罪事實
；因而撤銷第一審不當之判決，依刑法修正前連續犯、牽連犯之
規定，從一重改判論處上訴人共同意圖供行使之用，而偽造有價
證券罪刑（處有期徒刑參年陸月），已詳述其所憑之證據及理由
。對於上訴人否認有判決事實二偽造有價證券等部分犯行，辯稱
：因其所有車牌號碼PF－七四一三號、BMW 一輛，向「旺旺當舖
」押車質借四十五萬元，因當舖利息較高，乃思辦理「原車融資
貸款」，而委請大順代書事務所楊蜀慧代為辦理，楊蜀慧居間介
紹吳智明，吳智明願提供其房屋為上訴人辦理「原車融資借款」
之房保，但因吳智明之房屋房貸繳息不正常，經吳智明介紹林青
松，林青松願意以其所有房屋為上訴人提供擔保，林青松與銀行
人員交涉過程，得知銀行有辦理「０元購車」專案，便央求上訴
人代為找尋汽車業務人員以為辦理，上訴人從跳蚤市場廣告認識
承辦此一業務之范曜維，並將林青松需求告訴范曜維，是本件「
０元購車」專案貸款係林青松所辦理，與上訴人無關，伊僅受林
青松委託開車載林青松及葉姓成年女子到台北辦理貸款購車，該
葉姓女子係林青松之友人，伊不知葉姓成年女子假冒洪郭慧雅，
伊對林青松、葉姓成年女子等人偽造本票、偽造文書及詐財犯行
均不知情，亦無參與云云。經綜合調查證據之結果，認不可採，
分別在判決內詳予指駁，並說明其理由。另證人范曜維於原審上
訴審中改稱，本件貸款購車簽約時，僅薛俊彥、林青松、洪郭慧
雅、邢中銘在場，伊與上訴人均在外面未參與云云，核與其及證
人郭俊彥、林青松等先前所述不符，要係迴護上訴人之詞，不足
採信，在判決內予以指駁。另原審函查兆豐國際商業銀行股份有
限公司民生分公司林青松00000000000 號帳戶，雖八十九年九月
二十六日確有匯入一筆七萬元現金（見原審更(一)卷第九五、九六
頁），但此筆款項縱係典當系爭車輛之部分款項屬實，以系爭車
輛既係登記為林青松名義，當舖將之匯入林青松之上開帳戶，乃
理所當然，事後非不得請領款項朋分，尚不能執此而為有利於上
訴人之認定，復在判決內加以說明。另上訴人請求傳喚證人廖健
鴻、吳智明、楊蜀慧等人，經原審傳喚證人即任職旺旺當舖之廖
健鴻於原審審理時固證稱，上訴人有辦理「原車融資貸款」，但
後來因該貸款關於所提房屋擔保未通過而作罷等情屬實，惟證人
廖健鴻、吳智明、楊蜀慧等人對於系爭「０元購車」貸款專案之
實際經過情形，並未實際參與，並不了解實情，吳智明經原審傳
拘無著，證人楊蜀慧經上訴人於原審審理中捨棄傳喚，亦在判決
內加以說明。又動產擔保交易法業於九十六年七月十一日刪除第
三十八條刑罰規定，上訴人與有身分關係之林青松共犯動產擔保
交易法第三十八條部分，因犯罪後之法律已廢止其刑罰，原應為
免訴之判決，但因併案意旨認與前開論罪科刑部分有裁判上一罪
關係，故不另為免訴之諭知。再公訴意旨雖未就上訴人所犯刑法
第三百四十九條第二項、第三百三十七條之犯罪事實，及移請併
案審理（原判決事實二）偽造有價證券等犯行起訴，然此等犯行
與起訴有罪部分有連續犯、牽連犯裁判上一罪之關係，法院自應
一併審理，在判決內加以敘明。原判決所為論述，核與卷證資料
相符，從形式上觀察，並無違背法令之情形。按認事採證、證據
之取捨及證據證明力之判斷，俱屬事實審法院之職權，苟無違背
證據法則，自不能指為違法。查原判決對於上訴人有事實欄二部
分之犯行，已說明其依憑之證據及理由，對於上訴人此部分之辯
解，認不可採，證人范曜維於原審上訴審中改稱上訴人未參與云
云係迴護上訴人之詞，不足採信，亦在判決內詳述其不予採納之
理由，該部分並無上訴意旨所指違背法令之情形。上訴意旨所指
各節，或為單純事實之爭執，或不影響全部犯罪事實之認定而可
認於原判決之主旨有影響，或原審已加審酌屬原審得本於職權裁
量之事項，已於判決內詳述其認事採證及證據取捨、判斷之理由
，為其職權之適法行使，上訴意旨徒憑己意任意指摘原判決違背
法令，核與法律規定得為第三審上訴理由之違法情形不相適合，
應認其關於偽造有價證券罪、行使變造公文書罪、行使偽造私文
書罪、變造私文書罪等部分之上訴違背法律上之程式，予以駁回
。又原判決認上訴人連續、牽連所犯之刑法第三百三十九條第一
項詐欺取財罪、同條第二項詐欺得利罪、第三百四十九條第二項
故買贓物罪、第二百十四條之使公務員登載不實事項於公文書罪
、第二百十六條、第二百十二條之行使變造特種文書罪、第三百
三十七條之侵占脫離物罪部分，均屬不得上訴第三審之案件，上
訴人對此部分一併提起上訴，自非法之所許，應併予駁回。至原
判決附表一編號二，關於洪郭慧雅身分證正本，係林青松在經營
美容店內拾獲，而侵占入己部分之記載，經核對原判決理由內之
說明（見原判決第八頁），並參酌上訴人在第一審之自白（見第
一審卷(一)第六二頁），應係上訴人在其經營美容店內拾獲之誤載
，為判決書誤繕更正問題，且侵占罪部分屬不得上訴第三審之案
件，此部分復與原判決之主旨不生影響，自非適法之第三審上訴
理由。其餘上訴意旨中就不得上訴第三審之案件部分之指摘，毋
庸再加審酌，合以指明。
據上論結，應依刑事訴訟法第三百九十五條前段，判決如主文。
中    華    民    國  九十七  年    九    月    四    日
                      最高法院刑事第二庭
                          審判長法官  莊  登  照
                                法官  黃  一  鑫
                                法官  許  錦  印
                                法官  張  春  福
                                法官  林  俊  益
      本件正本證明與原本無異
                                      書  記  官
中    華    民    國  九十七  年    九    月    十    日
                                                      V


司法院資訊處製作；財團法人民間司法改革基金會備份。
